臺灣新北地方法院民事判決
110年度訴字第1258號
原      告  粘銜尹  
訴訟代理人  葉繼學律師
被      告  安鋅不動產仲介經紀有限公司

兼
法定代理人  王曞綱  
            黃子玲  
            黃銘村  
共      同
訴訟代理人  陳柏豪律師
上列當事人間請求債務不履行損害賠償事件，經本院於民國111
年3月22日言詞辯論終結，判決如下：
    主  文
被告應連帶給付原告新臺幣貳佰貳拾萬元，及其中被告安鋅不動
產仲介經紀有限公司、王曞綱自民國一一○年六月二十二日起，
其中被告黃子玲、黃銘村自民國一一○年七月三日起，均至清償
日止，按週年利率百分之五計算之利息。
訴訟費用由被告連帶負擔。
本判決於原告以新臺幣柒拾參萬肆仟元為被告供擔保後，得假執
行；但被告以新臺幣貳佰貳拾萬元為原告預供擔保，得免為假執
行。
    事實及理由
一、原告主張：於民國109年9月間，原告為購屋供訴外人即其母
    蔣幸錞退休養老居住，委由蔣幸錞為代理人，出面委由被告
    安鋅不動產仲介經紀有限公司（下稱安鋅公司，與被告王曞
    綱、黃子玲、黃銘村下合稱被告，單指其一，逕稱姓名）仲
    介購買合適不動產，經王曞綱、黃子玲得知蔣幸錞希望避免
    爬樓梯之需求後，於109年9月17日二度帶看門牌號碼新北市
    ○○區○○路000巷00號1樓房屋及坐落基地（含車位，下稱系爭
    房地）時，慫恿蔣幸錞於同日以承購總價新臺幣（下同）17
    ,000,000元購屋，並與安鋅公司簽訂斡旋金契約，且交付10
    0,000元現金，然王曞綱、黃子玲並未提供任何包含行政院
    內政部公布不動產交易實價登錄資訊之客觀交易行情，密集
    以物件搶手、多方買家感興趣頻頻出價及屋主堅持售價20,0
    00,000元、不肯降價等消息，營造市場交易熱絡，機會稍縱
    即逝之假象，催促毫無購屋經驗之蔣幸錞抬高承購總價，於
    109年9月19日晚間連續長達4小時疲勞轟炸下，火速以19,20
    0,000元之價格與訴外人即系爭房地出賣人黃惠君簽訂不動
    產買賣契約書，嗣於交屋後，原告及蔣幸錞始知悉依內政部
    不動產交易實價登錄資訊，於交易前3個月即109年6月間，
    系爭房地方以14,350,000元之價格為交易，被告隱瞞系爭房
    地客觀交易行情，始出賣人於短短3個月內轉手賺取高達4,8
    50,000元之暴利，且造成原告至少2,200,000元之損失。則
    不動產交易金額甚鉅，一般人交易經驗甚少，終其一生恐僅
    有1至2次交易經驗，且不動產因屋齡、屋況、房屋型態、坐
    落地段等事，影響價格因素複雜，非從事不動產交易或估價
    專業人士，恐難適當評估不動產客觀價值，是買賣雙方對價
    格若存有巨大落差，往往導致交易無法完成或不公平交易結
    果，客觀交易價格資訊呈現實屬可否公平協議交易價格之關
    鍵，是不動產經紀業管理條例第24條之2第1款規定，課予不
    動產經紀業者提供雙方當事人類似不動產交易價格之義務，
    以協助雙方公平交易，是安鋅公司既為不動產經紀業者，王
    曞綱為安鋅公司之負責人，黃子玲、黃銘村同為系爭房屋不
    動產仲介交易業務之經紀營業員，其等同時受買賣雙方委託
    從事不動產仲介經紀業務，基於前開規定，即有在交易過程
    中公平提供雙方當事人類似不動產交易價格之義務，被告卻
    未提供系爭房地最近交易實價資訊予蔣幸錞，亦未提供類似
    房屋之交易價格，顯有不完全給付之情，甚而營造市場交易
    熱絡、機會稍縱即逝之假象，催促、誘使毫無購屋經驗之蔣
    幸錞，在急迫且毫無客觀交易實價資訊而陷於錯誤之情形下
    ，將承購總價自17,000,000元抬高至19,200,000元，於交付
    斡旋金之2日後即109年9月19日火速倉促成交，致使原告受
    有至少2,200,000元之損失，此與被告未善盡前開提供客觀
    交易價格之事間具有因果關係，屬可歸責於被告，原告爰依
    民法第227條、不動產經紀業管理條例第26條第1項、第2項
    等規定，提起本件訴訟等語。並聲明：㈠被告應連帶給付原
    告2,200,000元，及自起訴狀繕本送達之翌日起至清償日止
    ，按週年利率5％計算之利息。㈡原告願供擔保，請准宣告假
    執行。
二、被告則以：緣於109年9月間，安鋅公司受黃惠君委託販售系
    爭房地，原告之母蔣幸錞知悉系爭房地銷售消息後，於109
    年9月16日首次與安鋅公司聯繫，約在同日下午由安鋅公司
    所屬仲介人員即王曞綱、黃子玲帶看系爭房屋，於翌（17）
    日，蔣幸錞與黃子玲互相以LINE通訊軟體聯繫，黃子玲尚有
    介紹別間房屋，但因蔣幸錞來電表示與原告討論後偏好系爭
    房地，再次相約於109年9月18日帶看系爭房地，後於當日上
    午經王曞綱、黃子玲帶看系爭房地後，王曞綱、黃子玲以安
    鋅公司所製作不動產說明書，向蔣幸錞詳細介紹系爭房地各
    類資訊，包含鄰近房屋實價登錄交易資訊，經蔣幸錞審閱完
    畢而在其上以原告代理人身分簽名，蔣幸錞並於同日簽署買
    賣總價17,000,000元之斡旋金契約書，請仲介方與出賣人斡
    旋買賣價格，經黃子玲於同日與黃惠君聯繫，黃惠君不願以
    17,000,000元出售系爭房屋，於110年9月19日上午經買賣雙
    方約在安鋅公司店內協商，協商後蔣幸錞自行將買賣總價提
    高至19,000,000元，並返家休息與原告再行討論，同日下午
    6時30分，雙方復至安鋅公司店內協商，蔣幸錞堅持以19,00
    0,000元買受，賣方堅持以20,000,000元出售，僵持2個小時
    候，於同日下午8時，雙方始以19,200,000元之交易價格成
    交，此係因買賣雙方自行剔除仲介對賣方之800,000元服務
    費而來，王曞綱知悉後旋告知雙方其不可能不收分毫服務費
    ，但為促成雙方成交，提議買賣雙方服務費均調降為150,00
    0元，蔣幸錞原應允之，後又反悔不願支付，經仲介方持續
    溝通，至同日下午11時蔣幸錞始同意支付150,000元之服務
    費，是安鋅公司並無原告所指全未提供交易行情不完全給付
    之情，且蔣幸錞於首次帶看系爭房地後，黃子玲尚於109年9
    月17日向蔣幸錞介紹他間房屋，係因蔣幸錞不中意、特別偏
    好系爭房地，主動向黃子玲表示於翌（18）日再次帶看系爭
    房地，是原告買受系爭房地係因其個人偏好，非因被告不斷
    營造任何假象所致，被告實無密集以物件搶手、多方賣家感
    興趣頻頻出價、營造市場交易熱絡、機會稍縱即逝等假象所
    為，況蔣幸錞於110年9月18日出價17,000,000元遭賣方拒絕
    後，係其主動聯繫黃子玲，請其協助邀請出賣人於隔日當面
    協商，於110年9月19日上午，在安鋅公司店內協商時，蔣幸
    錞自行將斡旋金額抬高至19,000,000元，當日下午先行返家
    充分休息並與原告詳細討論後，買賣雙方始於同日下午6時3
    0分再次至安鋅公司店內進行二次協商，過程中亦係蔣幸錞
    先對買賣價格為議價，再對仲介服務費數額議價，始致交易
    延宕至同日下午11時許結束，可見係蔣幸錞自行提高買賣價
    格，且基於其自身因素致協商過程漫長，實難認被告有何疲
    勞轟炸且催促迅速成交之情形，原告主張與事實不符，且被
    告因此就原可收取之服務費調降至僅可收取買賣雙方各150,
    000元，合計300,000元，以求協商過程盡早了結。又實價登
    錄資訊雖有黃惠君前次交易資訊，然買賣成交時之實價登錄
    並未要求將地號、門牌等資訊完整揭露，故被告無從依該項
    資訊確切知悉為黃惠君買受系爭房地時之交易資訊，且其該
    次交易非透過安鋅公司居間仲介，被告受託銷售系爭房地亦
    不會過問黃惠君先前買入時點為何及買受系爭房地之價格為
    若干，被告未主動詢問、賣方亦未主動告知，被告實無從得
    知上述交易資料即為黃惠君買受系爭房地之交易資訊，況被
    告若有聯合賣方欺瞞原告之意，亦不會將該次交易資料列於
    不動產說明書中，是被告實無刻意隱瞞原告以協助賣方賺取
    暴利之情，此純屬原告主觀過度妄想及臆測，況系爭房地業
    經賣方重新翻修，且位處1樓附有車位，系爭房地成交價實
    在該區合理行情價格範圍內，原告將所想像價差轉嫁仲介承
    受，實無理由等語，資為抗辯。並聲明：㈠原告之訴及假執
    行之聲請均駁回。㈡如受不利判決，願供擔保請准宣告免為
    假執行。
三、經查，於109年9月間，原告為購屋供其母蔣幸錞退休養老居
    住，委由蔣幸錞為代理人，出面委由安鋅公司仲介購屋，後
    於109年9月17日，經王曞綱、黃子玲二次帶看系爭房地，蔣
    幸錞於同日以承購總價17,000,000元購買系爭房地，並與安
    鋅公司簽訂斡旋金契約，且交付100,000元現金，然因王曞
    綱、黃子玲稱出賣人堅持以20,000,000元出售，於109年9月
    19日晚間，在安鋅公司店內，最終由原告以19,200,000元之
    價格與出賣人黃惠君就系爭房地簽訂不動產買賣契約書，被
    告公司則向買賣雙方各收取服務費150,000元，合計300,000
    元；惟於交易前3個月即109年6月間，系爭房地始經以14,35
    0,000元之價格為交易等情，有斡旋金契約書、不動產買賣
    契約書、不動產交易實價查詢服務網、不動產買賣價金履約
    保證申請書、LINE通訊軟體對話紀錄翻拍照片等件為證（見
    本院卷第17頁、第19至37頁、第39頁、第41至47頁、第97至
    102頁），且為兩造所不爭執，是此部分之事實，自堪信為
    真實。
四、原告主張被告未將系爭房地於109年6月間及鄰近房屋客觀實
    價登錄交易資訊告知原告，且營造交易市場熱絡、機會稍縱
    即逝之假象，是原告提高買受價格，最終以19,200,000元向
    黃惠君購買系爭房地，被告顯有不完全給付之情，致原告受
    有至少2,200,000元之價差損失等節，為被告所否認，並以
    前詞置辯。是本院應審酌者厥為：原告依民法第227條之規
    定，請求被告連帶賠償2,200,000元，有無理由？茲敘述如
    下：
　㈠按民法第529條規定，關於勞務給付之契約，不屬於法律所定
    其他契約之種類者，適用關於委任之規定。居間契約係指當
    事人約定，一方為他方報告訂約之機會，或為訂約之媒介：
    他方給付報酬之契約而言 (民法第565條) 。是居間契約為
    勞務給付契約之一種，其與委任契約不同者(一)居間之內容
    限於他人間行為之媒介，且以有償為原則。(二)居間人報酬
    之請求，以契約因其報告或媒介而成立者為限。(三) 所支
    出之費用非經約定，不得請求償還 (民法第568條) ，從而
    居間契約之有關規定應優先於委任契約之規定而適用（最高
    法院79年度台上字第579號判決意旨可資參照）。次按經紀
    人員在執行業務過程中，應以不動產說明書向與委託人交易
    之相對人解說。前項說明書於提供解說前，應經委託人簽章
    ；雙方當事人簽訂租賃或買賣契約書時，經紀人應將不動產
    說明書交付與委託人交易之相對人，並由相對人在不動產說
    明書上簽章。前項不動產說明書視為租賃或買賣契約書之一
    部分；經營仲介業務者經買賣或租賃雙方當事人之書面同意
    ，得同時接受雙方之委託，並依下列規定辦理：一、公平提
    供雙方當事人類似不動產之交易價格；因可歸責於經紀業之
    事由不能履行委託契約，致委託人受損害時，由該經紀業負
    賠償責任。經紀業因經紀人員執行仲介或代銷業務之故意或
    過失致交易當事人受損害者，該經紀業應與經紀人員負連帶
    賠償責任，不動產經紀業管理條例第23條、第24條、第24條
    之2第1款、第26條第1項、第2項分別定有明文。再按債務人
    負有依債務本旨為給付之義務，違背債務之本旨為給付，即
    屬不完全給付，為瑕疵之給付，是以債務人如主張其已為完
    全給付，當由其負證明之責，雖債權人於受領給付後，以債
    務人給付不完全為由，請求債務人損害賠償，關於給付不完
    全之點，應轉由債權人負舉證責任，惟不完全給付，非有可
    歸責於債務人之事由，為債務人免責要件，故債務人以不完
    全給付係因非可歸責於己之事由所致為抗辯，就此仍應由債
    務人證明之（最高法院77年度台上字第1989號判決意旨可資
    參照）。
　㈡於109年9月19日，原告經蔣幸錞代理就系爭房地與黃惠君成
    立買賣契約，雙方約定買賣價金為19,200,000元，並係由被
    告居間仲介等事，為兩造所不爭執，已如前述。原告主張被
    告於居間仲介系爭房屋之過程中，未將系爭房地於109年6月
    間交易及鄰近房屋客觀等實價登錄資訊告知原告，有不完全
    給付之情一節，則為被告所否認，並以前詞置辯。經查，原
    告經被告居間仲介購買系爭房地之過程中，被告雖辯稱其於
    109年9月18日，已以卷附不動產說明書向原告進行詳細說明
    云云，業據被告提出不動產說明書1份（見本院卷第103至15
    0頁），並經王曞綱於本院審理時到庭陳述明確（見本院卷
    第204頁），然自前開不動產說明書以觀，原告僅有在不動
    產說明書第1頁及所附不動產標的現況說明暨確認書其上簽
    名（見本院卷第105頁、第120頁），其後各項說明則均未據
    原告簽名，是被告是否確有逐一解說該份不動產說明書，且
    就系爭房地之相關實價登錄資訊詳細解說，誠值存疑。復參
    諸開不動產說明書所附內政部不動產交易實價查詢服務網（
    見本院卷第125頁），被告雖辯稱其不知系爭房地於109年6
    月間曾以14,350,000元為交易云云，然依該份實價登錄資訊
    ，可知系爭房地之鄰近房地近期交易為109年8月間1筆、109
    年6月間2筆、109年5月間1筆、109年4月間2筆等，而與系爭
    房地位於同市區巷者，僅有109年6月間1筆交易資訊，交易
    總價則為14,350,000元者，被告雖稱其不知此筆即為系爭房
    地之交易資訊，然不動產價格受諸多因素影響，包含屋齡、
    屋況、地段、房屋型態、樓層等，被告就該筆與系爭房地條
    件最為相近者，卻全未曾向原告具體說明，顯然未盡其說明
    實價登錄資訊之義務；又王曞綱於本院審理中到庭陳稱：我
    們有提供系爭房地附近大樓的成交行情給蔣幸錞看，實價登
    錄區間約每坪40多到50多萬，要依屋齡、樓層來區分價格，
    系爭房地在1樓，價值較高、使用空間較大，有前庭後院，
    因為實價登錄是區間門牌，我沒辦法明確知道系爭房地於10
    9年6月間有交易過，我在109年9月18日早上、109年9月19日
    下午6時30分，均有告知蔣幸錞實價登錄資訊，叫她加價，
    因為她原先出價太低，告知者均為附近大樓行情，沒有針對
    本院卷第125頁實價登錄資訊第3筆講等語（見本院卷第206
    至209頁），然據王曞綱前開所述，房地價格既受屋齡、樓
    層影響，其所提供實價登錄資訊即以109年6月間系爭房地交
    易該筆資訊之條件與本件最為相近，其卻全未講解該筆實價
    登錄資訊，復未說明具體理由為何，則參諸前揭規定，安鋅
    公司身為不動產經紀業者，而王曞綱、黃子玲、黃銘村為安
    鋅公司之履行輔助人，安鋅公司就系爭房地交易之相類不動
    產相關實價資訊負有報告義務，王曞綱、黃子玲、黃銘村既
    未詳細說明如何講解系爭房地相關實價登錄資訊，依民法第
    224條之規定，即應認被告均未盡居間相關之資訊報告義務
    甚明。
　㈢其次，於109年9月19日晚間，經被告居間仲介，原告與黃惠
    君就系爭房地簽訂不動產買賣契約書一節，為兩造所不爭執
    ，亦如前述。然被告所製作前開不動產說明書，並未作為附
    件一併交付原告之代理人蔣幸錞，僅有提供部分予買賣雙方
    乙事，業經王曞綱於本院審理時到庭陳述明確（見本院卷第
    207頁），並有原告所提出不動產買賣契約書、被告所提出
    不動產說明書各1份可參（見本院卷第19至37頁、第103至15
    0頁），自難認被告確有依不動產經紀業管理條例第23條、
    第24條等規定，以不動產說明就系爭房地為解說，進而交付
    不動產說明書作為不動產買賣契約一部等義務，原告既未依
    前開規定履行其居間仲介契約之義務，即應認其違背債務之
    本旨給付，而屬不完全給付，甚為顯然。況此部分復經證人
    即律師許俊明於本院審理時到庭證稱：原告說與被告有購屋
    糾紛，曾與王曞綱接觸過，109年11月間，原告主張仲介未
    曾提供實價登錄行情，本件不動產買賣契約書沒有不動產說
    明書附件，依我處理經驗，不動產說明書於銷售帶看時會提
    供買方，仲介進而還要解說、交給買方簽名，本件與我之前
    處理過的買賣糾紛不同，且其上沒有買方簽名，後經我聯絡
    王曞綱，其不給我不動產說明書，並說已請律師處理，請我
    直接向律師要不動產說明書，經我寫電子郵件予對方委任律
    師，始拿到不動產說明書等語（見本院卷第200至202頁），
    復參諸證人許俊明所提出不動產說明書檔案翻拍照片1份（
    見本院卷第217至250頁），亦與被告所提出不動產說明書不
    完全一致，益徵被告究竟有無提供該份不動產說明予原告，
    進而為詳細具體逐一說明，且就系爭房地相類不動產實價資
    訊為告知，顯有疑問。是被告既主張非因可歸責於己事由而
    為不完全給付，參諸前揭說明，即應由被告舉證以實其說，
    然被告既未舉出事證可資證明其確有非因可歸責於己之事由
    ，而未善盡就系爭房地客觀交易實價登錄資訊為說明知義務
    ，即難認被告所辯為可採。是被告及其所屬不動產經紀人員
    既有前開不完全給付之情事，亦即違反公平提供雙方當事人
    類似不動產之交易價格之義務，未履行居間契約所生報告義
    務，且致委託人受有出價價差損失至少2,200,000元，則原
    告依民法第227條、不動產經紀業管理條例第26條第1項、第
    2項等規定，請求被告連帶賠償2,200,000元，即屬有據，應
    予准許。
五、綜上所述，原告依民法第227條、不動產經紀業管理條例第2
    6條第1項、第2項等規定，請求被告連帶賠償2,200,000元，
    及自起訴狀繕本送達翌日，即其中安鋅公司、王曞綱自110
    年6月22日（見本院卷第55頁送達證書）起，其中黃子玲、
    黃銘村自110年7月3日（見本院卷第57至59頁送達證書）起
    ，均至清償日止，按週年利率5％計算之利息，為有理由，應
    予准許。
六、兩造均陳明願供擔保，請求宣告假執行或免為假執行，經核
    與規定相符，爰分別酌定相當之擔保金額，予以准許。
七、本件事證已臻明確，兩造其餘主張與攻擊防禦方法及所提證
    據，經審酌後認與本件判決之結果不生影響，爰不另一一論
    述，併此敘明。
八、訴訟費用負擔之依據：民事訴訟法第85條第2項。
中　　華　　民　　國　　111 　年　　4 　　月　　14　　日
                  民事第五庭  法　官　黃乃瑩
以上正本係照原本作成。　　　　　　　　　
如對本判決上訴，須於判決送達後20日內向本院提出上訴狀。如
委任律師提起上訴者，應一併繳納上訴審裁判費。　　　　　　
中　　華　　民　　國　　111 　年　　4 　　月　　18　　日
                              書記官　黃頌棻